---
title: "Aplicações simples do pacote vagalumeR"
output:
  rmarkdown::html_vignette:
    fig_width: 5
    fig_height: 3.5
    fig_cap: TRUE
    toc: yes
    css: mark.css
---

```{r setup, include = FALSE}
library(knitr)
opts_chunk$set(
    dpi = 100,
    fig.align = "center",
    fig.height = 5, 
    fig.width = 5, 
    comment = NA,
    message = FALSE,
    warning = FALSE,
    error = FALSE)
```

O site https://www.vagalume.com.br é um lugar aonde podemos obter 
informações sobre músicas, com foco nas letras e traduções delas. Este
site possui uma API, que pode ser acessada no `R` através do pacote
[vagalumeR](https://github.com/brunaw/vagalumeR). Aqui, demonstra-se
algumas funcionalidades do pacote, sendo uma das mais interessantes
delas a análise das letras das músicas. 


```{r}
# Carregamento de pacotes
library(vagalumeR)
library(tidyverse)
library(tm)
library(lattice)
library(lexiconPT)
library(latticeExtra)
library(wordcloud)
library(networkD3)

packageVersion("vagalumeR")
```

```{r, echo=FALSE}
key <- "3f4f4a35789cae8ce84b5579069db511"
``` 
Para acessar a API, é preciso que o usuário possua um `token`, que 
pode ser obtido no endereço:  https://auth.vagalume.com.br/settings/api/
```{r, eval = FALSE}
key <- "insira seu token"
```

```{r}
# Seleção de algum artista
artist <- "chico-buarque"

# Informações sobre o artista
(info <- artistInfo(artist))

# Discografia do artista
disc <- discography(artist)
head(disc, 10)

# Contagem de discos por ano
xtabs(~date, disc)

# Artistas relacionados
(rel <- relatedInfo(artist))[,4]

# Busca de letras de músicas do artista
song <- songNames(artist)
let <- ldply(map(song$song.id[1:10], lyrics, type = "id", key = key),
             data.frame)

str(let)

#----------------------------------------------------------------------
# Frequência de Palavras
#----------------------------------------------------------------------

# Cria o Corpus e limpa 
cps <- VCorpus(VectorSource(let$text),
                 readerControl = list(language = "pt"))
cps <- tm_map(cps, FUN = content_transformer(tolower))
cps <- tm_map(cps, FUN = removePunctuation)
cps <- tm_map(cps, FUN = removeNumbers)
cps <- tm_map(cps, FUN = stripWhitespace)
cps <- tm_map(cps,
                FUN = removeWords,
                words = stopwords("portuguese"))
cps <- tm_map(cps,
                FUN = removeWords,
                words = "\t")

# Cria a matriz de documentos e termos
dtm <- DocumentTermMatrix(cps)

# Características da dtm
inspect(dtm)

# Termos com uma certa frequência miníma
tms <- findFreqTerms(dtm, lowfreq = 3)
str(tms)

# Termos que são associados
assoc <- findAssocs(dtm, terms = tms, corlimit = 0.9)
b <- data.frame(pal = "amor", assoc = names(assoc$amor))

# Visualização de associação entre palavras
simpleNetwork(b,
              opacity = 0.8, 
              linkColour= "violet", 
              nodeColour="tomato", 
              zoom=TRUE, fontSize = 16,
              linkDistance = 70)

# Contagem das palavras
frq <- slam::colapply_simple_triplet_matrix(dtm, FUN = sum)
frq <- sort(frq, decreasing = TRUE)

# Gráfico da contagem das 30 palavras mais frequentes
barchart(head(frq, n = 30), xlim = c(0, NA),
         col =  "lightsalmon", 
         xlab = "Frequência",
         ylab = "Palavras",
         main = "Paravras em músicas do Chico Buarque",
         strip = strip.custom(bg = "white"))

# O mesmo resultado visto em nuvem
wordcloud(cps,
          family = "serif", 
          min.freq = 3,
          max.words = 30,
          colors = brewer.pal(7, "Paired"))

#----------------------------------------------------------------------
# Atribuição de Polaridades
#----------------------------------------------------------------------

# Dicionário de sentimentos do pacote lexiconPT
dic <- lexiconPT::oplexicon_v3.0
str(dic)

# Intersecção entre termos das músicas e os que estão
# no dicionário
inter <- intersect(x = Terms(dtm),
                   y = dic$term)
length(inter)

# Traz as polaridades para as palavras das músicas
lex <- merge(x = data.frame(term = inter,
                            stringsAsFactors = FALSE),
             y = dic,
             sort = FALSE)
head(lex, 10)

# Tranzforma a dtm em matriz ordinária
m <- as.matrix(dtm)
m <- m[, lex$term]

# Somas por linhas da matriz
rtot <- rowSums(m)

# "Cargas" de cada música
(carga <- (m %*% lex$polarity)/rtot)

# Soma de polaridades por música
m %*% cbind(lex$polarity)

# Função que traz as proporções de cada polaridade por música
pp <- function(song){
  
  cps <- VCorpus(VectorSource(song),
                 readerControl = list(language = "pt"))
  cps <- tm_map(cps, FUN = content_transformer(tolower))
  cps <- tm_map(cps, FUN = removePunctuation)
  cps <- tm_map(cps, FUN = removeNumbers)
  cps <- tm_map(cps, FUN = stripWhitespace)
  cps <- tm_map(cps,
                FUN = removeWords,
                words = stopwords("portuguese"))
  cps <- tm_map(cps,
                FUN = removeWords,
                words = "\t")
  
  dtm <- DocumentTermMatrix(cps)
  
  inter <- intersect(x = Terms(dtm),
                     y = dic$term)
  
  lex <- merge(x = data.frame(term = inter,
                              stringsAsFactors = FALSE),
               y = dic,
               sort = FALSE)
  
  pp <- c(prop.table(xtabs(~polarity, lex)))
  
  return(pp)  
}
# Porcentagens de cada polaridade por música
(pcs <- ldply(map(let$text, pp), matrix, ncol = 3))
names(pcs) <- c("neg", "neutro", "pos")

# Curva da distribuição acumulada dos sentimentos
ecdfplot(~pos+neg+neutro, pcs, 
         col = c("tomato", "turquoise", "orange"),
         key = list(columns = 1,
                    corner = c(0.05, 0.9),
                    lines = list(col = c("tomato", "turquoise",
                                         "orange")),
                                 text = list(c("neg", "neutro",
                                               "pos"))))

```

